臺灣桃園地方法院民事判決　　　　　　　99年度勞訴字第93號
原　　　告　張剛瑋
訴訟代理人　李克欣律師
被　　　告　中華賓士汽車股份有限公司桃竹分公司
法定代理人　李東明
訴訟代理人　劉思廷律師
上當事人間請求確認僱傭關係存在等事件，本院於民國100年4 月
28日言詞辯論終結，判決如下：
    主  文
確認原告與被告間之僱傭關係存在。
被告應給付原告新臺幣貳拾貳萬陸仟肆佰玖拾壹元，及自民國一
百年二月十日起至清償日止，按週年利率百分之五計算之利息，
另自民國一百年二月一日起至復職日止，按月給付原告新臺幣
萬伍仟陸佰伍拾伍元，及自各次月五日起至清償日止，按週年利
率百分之五計算之利息。
原告其餘之訴駁回。
訴訟費用由被告負擔。
本判決第二項，於原告以新臺幣柒萬伍仟元及按月以新臺幣壹萬
貳仟元為被告供擔保後，得假執行。
原告其餘假執行之聲請駁回。
    事  實  及  理  由
一、原告主張：緣伊與被告公司簽立機電整合技職訓練契約，由
    伊自民國96年9 月17日起參加台灣戴姆勒克萊斯勒股份有限
    公司（下稱戴姆勒公司）所辦理之汽車機電整合高級技術員
    技職訓練課程，訓練期間至98年9 月17日止，依約伊需於上
    開期間內每週進行3 個工作日之工作崗位訓練，每日訓練時
    間為8 小時，該時段均視為正常上班時段，工作時間、休息
    及其他勞動條件均依勞動基準法之相關規定辦理，而於訓練
    課程結業，經戴姆勒公司考試及格後，自結業日起7 日內即
    至被告公司報到，任職服務2 年，除伊有違反被告公司員工
    守則所訂之重大缺失外，依約被告公司即應保障其工作權。
    伊於98年9 月17日訓練完成，考試及格後，即進入被告公司
    工作，詎被告公司竟於99年6 月30日，未經預告將伊資遣，
    於法不合。被告指責伊疏未加機油或更換變速箱油等缺失，
    伊均按維修程序處理，再由組長及出廠人員核對維修項目並
    加以檢查後，始將車交由接待人員轉交客戶，如有上開缺失
    ，組長及出廠人員應會發現並要求伊改善，若伊確有缺失，
    則何以迄今仍未獲任何懲處，而該組長等人何以仍安然在職
    ，伊既經原廠考試認證通過，且接受訓練，顯無何不適任之
    情形；至車尾燈毀損部分，伊亦已加以賠償，被告公司自不
    得再以此為由，認伊不適任工作；被告公司終止勞動契約，
    亦有違最後手段性原則。伊於遭資遣前6 個月平均工資為新
    臺幣（下同）35,655元（即99年1 月、2 月、3 月、4 月、
    5 月、6 月各為45,031元、46,974元、28,824元、31,211元
    、30,643元及31,244元），則伊亦得請求被告自99年7 月9
    日起至同意伊復職之日止，按月於次月5 日給付35 ,655 元
    等語，爰依兩造間勞動契約之法律關係，提起本訴，聲明求
    為：(一)、確認兩造間之僱傭關係存在。(二)、被告應給付伊25
    1,845 元（自99年7 月9 日起迄100 年2 月9 日止之薪資，
    計算式：35,655元×23/31 ＋35,655元×6 ＋35655 元×9/
    28），及自100 年2 月11日起算至清償日止，按週年利率百
    分之五計算之利息。(三)、被告應自100 年2 月10日起，至原
    告復職之日止，按月於次月5 日給付35,655元，並自各期應
    給付日之翌日起至清償日止，按週年利率百分之五計算之利
    息。(四)、訴訟費用由被告負擔。(五)、訴之聲明第二、三項，
    願供擔保請准為假執行之宣告。
二、被告則以：原告接受訓練課程期間，仍為在學學生，在不影
    響正常上下課前提下，利用每週3 日參加訓練，以修習相關
    知識技能，並非為被告提供勞務，其所領取訓練津貼，係補
    助生活所需，非勞務對價，不得計入工作年資，而其訓練後
    ，於98年7 月22日始正式任職於被告公司，擔任「引電保養
    技師」一職，負責客戶車輛之維修、保養工作，惟原告自正
    式工作未滿一年以來，工作表現極不理想，常於執行保養維
    修業務過程中，因疏忽大意時常發生漏加油或未上緊螺絲或
    零件裝設之疏失，如於98年9 月11日執行客戶車輛保養職務
    時，密封墊片未裝設妥當造成汽油外洩；98年12月16日執行
    客戶車輛保養職務時，疏忽未添如變速箱油；又於99年1 月
    4 日客戶車輛更換變速箱腳時，疏忽未將螺絲鎖緊等，因而
    時常造成客戶之嚴重抱怨及申訴，被告公司主管先對其予以
    口頭警告及要求注意與改進，然原告於99年1 月22日又於負
    責客戶汽車保養時，疏於將汽車機油蓋鎖取及漏加機油，致
    客戶牽車離廠後隨即出現引擎抖動問題而回廠申訴，被告公
    司經確認後查明確為原告未將機油加入引擎內部所導致，其
    後遭客戶申訴，被告公司為維護商譽，以價值1,650,000 元
    之新車與客戶互易其車輛以解決此紛爭，其他幹部、主管數
    人亦因此分別遭懲處，而於商討原告懲處方式期間，為避免
    公司損失擴大，遂調整其工作內容，先指派原告從事較不具
    技術性之洗車工作，然隨即於數日後，即於99年2 月2 日，
    又發生原告於移車過程中不慎擦撞車輛左部及尾燈之事，原
    告並未立即告知主管，且初始仍加以否認，直至調閱監視器
    查明後始坦認缺失，已難再獲被告公司之信任，且顯然對於
    工作不能勝任，影響被告公司商譽及客戶車輛安全甚巨，伊
    始依勞動基準法第11條第5 款之規定，於99年7 月9 日終止
    勞動契約，並支付資遣費，原告亦已收訖資遣費，而同意終
    止勞動契約。退步言之，縱認原告之訴為有理由，則原告於
    98年7 月始正式任職於被告公司，且依合約工作定有期限為
    2 年，則雙方僱傭關係至多僅能計至100 年7 月21日止，且
    應扣除已領取之資遣費此外，原告每月薪資為基本月薪24,0
    00元，伙食津貼1,800 元及當月加班費，其離職前6 個月平
    均薪資應為27,786元（34,183元、28,700元、25,800元、25
    ,800元、25,800元、26,433元），原告計算之方式，誤將被
    告公司預發之三節獎金計入，即按績效於每年1 、2 、3 、
    4 月可預領當年5 月端午獎金、每年5 、6 、7 、8 月可預
    領當年9 月中秋獎金、每年9 、10、11、12月可預領翌年1
    月之春節獎金，原告99年1 月領取獎金11,724元、2 月領取
    獎金19,050元、3 月領取獎金3,900 元、4 月領取獎金6,40
    0 元、5 月領取獎金5,832 元及6 月領取獎金5,800 元，應
    予扣除等語，聲明求為駁回原告之訴。
三、兩造不爭執事項：
(一)、兩造簽立有機電整合技職訓練契約，由原告自96年9 月17日
    起參加戴姆勒公司所辦理之汽車機電整合高級技術員技職訓
    練課程，原告經訓練完成，考試及格後，即至被告公司擔任
    引電保養技師，與被告間有勞動契約，有原告提出之訓練契
    約為憑。
(二)、被告於99年7 月9 日向原告為終止勞動契約之意思表示，並
    計發資遣費，有原告提出之資遣預告通知書、離職證明書在
    卷可按。
四、爭執事項：
(一)、被告於99年7 月9 日，以原告無法勝任工作，終止勞動契約
    是否合法有效？
(二)、兩造是否合意終止勞動契約？
(三)、倘勞動契約並未終止，原告得請求之薪資金額為何？
五、被告於99年7 月9 日，以原告無法勝任工作，終止勞動契約
    ，並不合法：
(一)、按勞動基準法第11條第5 款規定：勞工對於所擔任之工作確
    不能勝任時，雇主得預告勞工終止勞動契約，揆其立法意旨
    在於勞工提供之勞務無法達成雇主透過勞動契約所欲達成之
    客觀上合理經濟目的，而允許雇主得解僱勞工，而造成此項
    合理經濟目的不能達成之原因，包括勞工客觀行為及主觀意
    志，故所謂確不能勝任工作應包括勞工客觀上之能力、學識
    、品行及主觀上違反忠誠履行勞務給付義務而言。但雇主必
    於其使用勞動基準法所賦予保護雇主之各種手段後，仍無法
    改善情況下，始得終止勞動契約，此乃解僱最後手段性原則
    。
(二)、經查：被告主張原告分別於98年9 月11日執行客戶車輛保
    養職務時，密封墊片未裝設妥當造成汽油外洩；98年12月
    16日執行客戶車輛保養職務時，疏忽未添如變速箱油；又
    於99年1 月4 日客戶車輛更換變速箱腳時，疏忽未將螺絲鎖
    緊等，因而時常造成客戶之嚴重抱怨及申訴；於99年1 月
    22日又於負責客戶汽車保養時，疏於將汽車機油蓋鎖取及漏
    加機油，致客戶牽車離廠後隨即出現引擎抖動問題而回廠申
    訴，被告公司經確認後查明確為原告未將機油加入引擎內部
    所導致，其後遭客戶申訴，被告公司為維護商譽，以價值1,
    650,000 元之新車與客戶互易其車輛以解決此紛爭，其他幹
    部、主管數人亦因此分別遭懲處，而於商討原告懲處方式期
    間，為避免公司損失擴大，遂調整其工作內容，先指派原告
    從事較不具技術性之洗車工作，然隨即於數日後，即於99
    年2 月2 日，又發生原告於移車過程中不慎擦撞車輛左部及
    尾燈之事，原告並未立即告知主管，且初始仍加以否認，直
    至調閱監視器查明後始坦認缺失等情，固據其提出引電技師
    張剛瑋案報告為據，並經證人即原告原主管盧鴻圈為相同之
    證述。而查，其中之事件，並據被告提出倍力空油壓客訴
    報告、汽車買賣合約書、中古車買賣合約書及汽車新領牌照
    登記書等為憑，且原告亦不否認被告公司確有因客訴事件而
    賠付客戶新車之一事，且證人盧鴻圈並證述：「有程序表，
    保養好就會打勾（項目），原告有打勾，但是不知道為何沒
    有做到。加機油有付錢，但是被告工廠內是以油槍，所以沒
    有辦法統計有無實際加機油」、「因為當天幾分鐘後客戶就
    回來了，且機油有亮燈，當時檢查確實裡面沒有機油」、「
    有作出場檢查，師傅做完，會由出場檢查人檢查有做何項目
    ，本件出場檢查的人員也有被記過，少領年終獎金」、「該
    名客人的車子只開了一年，只開了1 萬公里，如果要保固10
    萬公里（客戶原來要求保固10萬公里），這樣的話，我們寧
    願賠錢」等語明確，足見該客戶車輛於保養時確實有漏未加
    機油之情形，並係原告所疏忽所致，否則以客戶購買車輛僅
    1 年，尚屬新穎，並與被告公司有長期交易往來之情形下，
    復與兩造並無何怨隙，豈有來往折返車廠，故為不利被告公
    司信譽指述之必要，則被告對原告該次工作疏失之指述，自
    堪認定。再查，被告所指上開之事件，則亦據被告提出原
    告以6 折購買撞壞公務車尾燈之發票影本為憑，而證人盧鴻
    圈就此亦證述：「因為客人要試乘，當原告移動車子時有撞
    到後面，當時大家沒有發現，我們從錄影帶看到原告有下來
    查看，原告有看到自己撞到，所以才下來查看，可能是擔心
    被發現，所以就把車子停回去。後來技師一看就看到車輛有
    撞到的狀況，破了一個燈殼…且擦傷很明顯，柱子上擦痕很
    多，偶而（員工）會撞到，只是撞到會講，馬上就處理，但
    是原告隱瞞，只叫原告賠償燈殼，板金、烤漆都是被告公司
    處理」、「（問：為何車燈撞毀就要原告賠償車燈，機油案
    卻不須原告賠償？）因為是態度問題，車燈撞壞，原告沒有
    講，如果有損害，我們公司很少叫員工賠償，但是欺騙的話
    就不行」等語，核與上開兩件事為不同處理之常情相符，而
    堪採信。原告雖否認有此情節，惟確有前開賠付發票為憑，
    其抗辯自難採信。此外，被告所稱之事件，尚發生於原告
    接受戴姆勒公司訓練期間，而被告公司猶願於原告受訓、考
    試及格後至廠內擔任引電技術員一職，縱使屬實，自不能引
    以作為原告不能勝任工作之理由；至於、事件，則係製
    作原告檢討報告時，始一併追加發生於前之事件，製作人並
    為盧鴻圈，惟並未能提出任何有效紀錄資料證明確為原告所
    為之情形，或客訴情形，且未曾對原告為任何懲處，亦為被
    告公司所不否認，則其於事後仍片面列舉作為對原告之檢討
    報告，則其可信度及嚴重程度，尚難遽信。
(三)、又原告擔任被告公司引電保養技師，固以車輛確實維修保養
    ，以使行車安全無虞為其主要工作，而車輛保養時為機油之
    添加亦為其必要工作，且機油漏未添加，確對行車安全造成
    危險，業據證人盧鴻圈依其專業判斷所為證述無訛，再徵諸
    被告公司為車業界較為高級之品牌，原告之漏未加機油之行
    為確會對其商譽造成一定影響，而於移車時未能果敢承認疏
    失之行為，亦不能認已盡忠誠之義務，依其主客觀情事，應
    認確有不能勝任工作之情形。然查，依被告所提出之工作規
    則，其中第18條紀律與獎懲部分，關於懲處事項，分為申誡
    、記過、記大過及解僱，其中申誡之情形有「懈怠職務，辦
    事敷衍者」、記過之情形有「管理不善或防範疏失，致公司
    蒙受損失」、「工作不力，敷衍塞責，陽奉陰違者」、記大
    過之情形有「管理不善或防範疏失，致公司蒙受損失，釀成
    意外災害，情節較重者」、解僱規定之情形則有：「怠忽工
    作或違反主管指揮貽誤要務，致公司蒙受重大損失者」、「
    一年內累積記滿兩大過者」等情，足見以原告漏加機油之情
    形，尚有其餘懲戒事由，且依其情節，被告公司亦可以實際
    客戶損失作賠付，而毋庸以新車代替，且客戶亦有將舊車留
    予被告公司，被告公司所受損害應非重大，而車燈撞壞之情
    形，既已賠付損失，至多亦僅申誡或記過，且參酌證人盧鴻
    圈證述審檢原告漏加機油之人員被記過、少領年終獎金，而
    原告懲處部分還未處理，即發生撞車燈之情形等語，足見被
    告公司對原告漏加機油之行為均尚未曾予以任何懲處，即先
    將其調至其非專業之洗車部分，逕以其擦撞車燈行為，一併
    作出解僱之處置，再徵諸被告公司始對原告之訓練課程結束
    ，且其課程內容，並涉及實際廠區操作，則原告甫經被告長
    期訓練養成，且經其內部考試及格，實際自99年9 月間擔任
    引電保養技師以來，未達半年，尚在適應階段，被告逕以其
    有操作上之疏失，未予以任何改善機會前，即逕為解僱，揆
    諸前揭說明，自有違解僱最後手段性之原則，應認其逕為解
    僱，即與原告終止勞動契約之行為，尚與勞動基準法保障勞
    工之意旨有違，而難認為合法。
六、兩造並未合意終止勞動契約：
    被告主張向原告為終止勞動契約時，原告並收受資遣費，而
    已合意終止勞動契約等語，並提出資遣預告通知書為據，惟
    為原告所否認。而查，依該資遣費通知書上之記載，於分公
    司經理欄位固有簽名，其旁並有證人盧鴻圈以書寫文字記載
    ：「6 月30日17時25分本人盧鴻圈親自將通知書交付張剛瑋
    本人」等字句，惟員工本人（簽名）欄位則為空白，則上開
    通知書之交付，自難認員工確有同意之意；且證人盧鴻圈亦
    證述：「（問：是否先要求原告自動離職，原告不接受，被
    告才資遣？）當時解僱原告要賠錢，我跟老闆說不要，讓原
    告自動離職，後來原告不同意，所以被告才給原告資遣費，
    不然原告應該要賠錢」等語，且原告隨即提起本訴，足見原
    告確實自始至終並無與被告公司終止勞動契約之意思，自不
    能僅以原告不否認有收受被告公司交付之資遣費，即推認原
    告有與被告公司合意終止勞動契約之意思。
七、原告所得請求之薪資金額部分：
(一)、按勞動契約，分為定期契約及不定期契約。臨時性、短期性
    、季節性及特定性工作得為定期契約；有繼續性工作，應為
    不定期契約，勞動基準法第9 條第1 項定有明文。經查，本
    件依兩造所簽立之機電整合技職訓練契約第2 條約定，乙方
    （即原告）同意本梯次訓練課程結業，並經台灣戴姆勒克萊
    斯勒股份有限公司考試及格後，需於結業日（98年9 月17日
    ）起7 日內至甲方（即被告）報到任職服務2 年，而此專案
    依被告所提出公司汽車機電整合技職訓練二技課程之計畫簡
    介，係被告公司與勞委會、教育部所主辦台德菁英計畫雙軌
    制課程，使訓練生依課程開始時所簽合約，將至所屬服務廠
    以保養技師為起點服務2 至3 年，再循序歷練系統技師、診
    斷技師、服務專員等成為被告公司主力幹部等為其計畫目的
    ，足見兩造之勞動契約就形式上觀之固屬定期契約，惟其內
    容尚屬繼續性工作之性質，是否得以約定2 年為期，非無疑
    異，且此2 年期間，應屬要求原告不得提前離職之特別約定
    ，非即認兩造間之勞動契約即屬2 年之定期契約。而承前述
    ，兩造勞動契約既未經被告公司合法終止，或兩造合意終止
    ，則其僱傭關係即繼續存在，則縱就是否屬於定期契約，尚
    有爭執，則其2 年期間亦指自98年9 月17日至100 年9 月17
    日，則至本院言詞辯論終結前，並未到期，則原告請求確認
    僱傭關係存在，自非無據。
(二)、原告主張平均薪資應以35,655元（即99年1 月、2 月、3 月
    、4 月、5 月、6 月各為45,031元、46,974元、28,824元、
    31,211元、30,643元及31,244元）計算，被告則不否認原告
    於99年1 至6 月有領取上開金額，惟抗辯原告每月薪資為基
    本月薪24,000元，伙食津貼1,800 元及當月加班費，其離職
    前6 個月平均薪資應為27,786元（34,183元、28,700元、25
    ,800元、25,800元、25,800元、26,433元），而應扣除1 月
    獎金11,724元、2 月獎金19,050元、3 月獎金3,900 元、4
    月獎金6,400 元、5 月獎金5,832 元及6 月獎金5,800 元等
    語。然查，依被告所稱其公司預發之三節獎金部分，係按績
    效於每年1 、2 、3 、4 月可預領當年5 月端午獎金、每年
    5 、6 、7 、8 月可預領當年9 月中秋獎金、每年9 、10、
    11、12月可預領翌年1 月之春節獎金等語。惟查，倘依被告
    所述，既係核發三節，即端午節、中秋節及春節之獎金，則
    其數額應可確定，而於預發時，自應平均計入分發之4 個月
    中，即每個月就該獎金所領數額應屬定額且固定，惟被告主
    張原告所領1 至4 月端午獎金部分，每月數額多則近2 萬元
    ，少則不到4 千元，其金額差距甚大，實與三節獎金之性質
    不符。第查，依被告所提出之工作規則第7 條：「薪資為員
    工因工作而獲得之報酬，包括獎金等經常性給與；薪資由勞
    雇雙方議定。公司每月發放二次薪資，員工可依照個人意願
    選擇每月領取一次或二次分別領取，每月於月中發放半月薪
    資借支，每月月底發放當月全月薪資。若發薪日正好遇到例
    行假日或國定假日，公司可能提前一天發薪。除本薪外，公
    司依營業單位之營收狀況及工作性質提供相關員工獎金或佣
    金」等語，足見被告公司之員工每月於本俸之外，確實另有
    一筆與營業單位依其工作性質提供員工不等之金額，亦計入
    薪資之中，另證人盧鴻圈亦證述：「年終獎金是一年付一次
    ，其他還有三節及績效獎金，三節獎金及績效獎金均不固定
    。三節就是端午節、中秋節、春節，都是在該月月底，連同
    薪資一起發，春節與年終不同」等語，與被告抗辯三節獎金
    係預先於該節日前4 個月發放等語不符，應認被告所稱預發
    之三節獎金，仍符合經常性給與、勞務對價性之薪資，並不
    因被告以三節獎金為名義，即更易其性質，是原告主張全數
    計入平均薪資等語，應屬可採，而被告抗辯應扣除獎金部分
    等語，則尚難採信。
(三)、承上，原告主張其每月平均工資應以35,655元計，確有理由
    ，惟被告請求扣除已付之資遣費13,893元部分，亦據其提出
    資遣計算明細表為證，而原告並未否認收取上開金額，則因
    被告未與原告合法終止僱傭契約，原告受領即無法律上之理
    由，而應由原告返還予被告，是被告請求扣除，自為有理由
    。又原告雖主張每月薪資係於次月5 日發放，惟已為被告所
    否認，並提出數名員工薪資通知單為憑，且亦據證人盧鴻圈
    於前開證述薪資發放時期為月底等語明確，而原告則從未提
    出被告公司薪資於5 日發放之依據，自應以被告抗辯其薪資
    係於每月月底即28日發放，較為可採。是原告主張被告應按
    月於次月5 日給付薪資，尚屬無據。
七、末按，給付有確定期限者，債務人自期限屆滿時起，負遲延
    責任。又遲延之債務，以支付金錢為標的者，債權人得請求
    依法定利率計算之遲延利息。民法第229 條第1 項、第233
    條第1 項前段分別定有明文。查被告公司之發薪日為當月28
    日，業如前述，是原告就被告積欠之薪資部分，自得併請求
    被告給付自當月28日起至清償日止，按年息百分之5 計算之
    遲延利息。然原告其訴之聲明第二項雖請求自99年7 月9 日
    起至100 年2 月9 日止之薪資，惟100 年2 月份之薪資債權
    係於100 年2 月28日始到期，而可起計遲延利息，是其可請
    求100 年2 月10日起計之利息金額，應僅為至1 月28日到期
    之薪資債權，其金額應為226,491 元（計算式：35,655元×
    23/31 ＋35,655元×6 －13,893元《資遣費部分》＝226,49
    1 元），至於原告就每月到期之薪資，原可自當月28日起計
    ，惟原告請求於次月5 日之翌日起計利息，自無不合。從而
    ，原告訴請確認兩造間之僱傭關係存在，並請求被告給付自
    99年7 月9 日起至100 年1 止之薪資226,491 元，及自2 月
    起至復職日止，按月給付薪資35,655元，及自各次月6 日起
    至清償日止，按百分之5 計算之利息，為有理由，應予准許
    ；至逾此部分之請求，則屬無據，應予駁回。又原告陳明願
    供擔保聲明宣告假執行，關於其勝訴部分，核無不合，爰酌
    定相當之擔保金額，予以准許；至其敗訴部分，假執行之聲
    請失所附麗，應予駁回。另關於原告敗訴部分僅係因其計算
    方式有誤，因而有所重覆所致，是本院酌量情形，認訴訟費
    用仍應由被告負擔為公允。
八、本件判決基礎已臻明確，兩造其餘攻防方法及訴訟資料經本
    院斟酌後，核與判決結果不生影響，故不另一一論述，併此
    敘明。
據上論結，本件原告之訴為一部有理由，一部無理由，依民事訴
訟法第79條、第390 條第2 項，判決如主文。
中    華    民    國   100    年    5     月    26    日
                        勞工法庭    法  官  陳筱蓉
正本係照原本作成。
如對本判決上訴，須於判決送達後二十日內向本院提出上訴狀。
如委任律師提起上訴者，應一併繳納上訴審裁判費。
中    華    民    國   100    年    5     月    26    日
                                    書記官 蔡佩媛